【裁判字號】    97,上訴,2671
【裁判日期】    971230
【裁判案由】    妨害自由等
【裁判全文】
臺灣高等法院臺中分院刑事判決        97年度上訴字第2671號
上  訴  人
即  被  告  己○○
上列上訴人因妨害自由等案件，不服臺灣臺中地方法院97年度訴
字第1968號中華民國97年9月11日第一審判決（起訴案號：臺灣
臺中地方法院檢察署96年度偵字第12645號、第16828號、97年度
偵字第5368號），提起上訴，本院判決如下：
    主  文
原判決關於剝奪戊○○、甲○○、庚○○、李秀英、丁○○行動
自由部分及恐嚇取財部分暨定應執行刑部分均撤銷。
己○○犯如附表所示之罪，各處如附表所示之宣告刑，附表編號
2部分並減為如附表編號2所示之刑。並與附表編號1所示之刑，
應執行有期徒刑拾壹月。
其他上訴駁回。
己○○被訴恐嚇、剝奪戊○○行動自由部分，均無罪。
己○○被訴傷害戊○○、甲○○、庚○○、李秀英部分，不受理
。
    犯罪事實
一、己○○基於重利之犯意並與姓名、年籍不詳綽號「阿杰」等
    成年男子，共同基於妨害自由及恐嚇取財等犯意之聯絡，而
    為下列犯行：
  (一)己○○（本部分重利罪，業經原審判處己○○拘役貳拾日，
    己○○於本院撤回上訴確定）因甲○○無力償還其高額之利
    息，與真實姓名、年籍不詳綽號「阿杰」等成年男子，共4
    人，於96年5月13日上午9時30分許，前往臺中市○道路77之
    3 號，強押甲○○下樓並加以毆打，復強押甲○○上車並載
    往臺中市○○路與錦中街口之牛肉麵店內，限制甲○○之行
    動自由並加以毆打，致甲○○之臉部及胸口因此而受有傷害
    （傷害部分未據告訴）。
  (二)又於96年3月23日晚上7時許，接受黃雅琳（起訴書誤載為黃
    雅玲，另案由檢察官偵查中）及黃雅琳之夫林銘聰（未據起
    訴）之委託，夥同真實姓名、年籍不詳之成年男子數人，前
    往黃雅琳位在臺中縣大里市○○路○段209號之住處，以李秀
    英、丁○○2人在黃雅琳經營之賭場詐賭，而庚○○為介紹
    人為由，限制渠等3人之自由，先以牌尺敲打庚○○、李秀
    英，再以手毆打及腳踹庚○○等人成傷（傷害部分未據庚○○、李秀英告訴），己○○並恐嚇庚○○、李秀英、丁○○
     稱：「如不承認詐賭並簽發本票，要用狗鍊把你們鍊住，
    並帶到山上去埋」，而以加害身體之事恐嚇致庚○○、李秀
    英、丁○○心生畏懼，而使庚○○、李秀英、丁○○分別簽
    立承認詐賭之悔過書及面額各為新台幣 (下同)20 萬元之本
    票共9張。復與黃雅琳、林銘聰共同基於意圖為自己不法所
    有之犯意聯絡，強押庚○○返回位在臺中縣大里市○○路○
    段217巷9號之住處，由庚○○拿取現金、手錶及鑽戒等物品
    交付予己○○後，再將庚○○押回黃雅琳之前揭住處，並強
    迫隨同前往之庚○○丈夫陳良秋書立切結書，以擔保庚○○
    等人開立之本票絕對兌現後，始於翌日（24日）4時許，釋
    放庚○○等人返家。
  (三)再於96年11月21日，在臺中市○○路與美村路口附近之泡沫
    紅茶店內，趁乙○○急需用錢之際貸予2 萬元，約定利息每
    10日為1 期，每期利息2,000元，並預扣利息4,000元後，乙○○實拿1 萬6,000 元，換算貸款之利息，相當為週年利率
    360%，以取得與原本顯不相當之重利，並由乙○○當場簽發
    面額為5萬元之本票1紙，交付予己○○以供擔保。
  (四)嗣經甲○○不堪重利之負荷後報警處理，經警持臺灣臺中地
    方法院核發之搜索票，前往己○○位在臺中縣大里市○○街2
    號之住處，當場扣得本票16張，並循線追查其餘被害人後，
    始查悉上情。
二、案經臺中市警察局第二分局、第六分局報告臺灣臺中地方法
    院檢察署檢察官偵查起訴。
    理    由
壹、證據能力之說明：
一、按被告以外之人於偵查中向檢察官所為陳述，除顯有不可信
    之情況者外，得為證據，同法第159條之1第2項定有明文。
    偵查中對被告以外之人（包括證人、鑑定人、告訴人、被害
    人及共同被告等）所為之偵查筆錄，或被告以外之人向檢察
    官所提之書面陳述，性質上均屬傳聞證據。惟現階段刑事訴
    訟法規定檢察官代表國家偵查犯罪、實施公訴，依法其有訊
    問被告、證人及鑑定人之權，證人、鑑定人且須具結，而實
    務運作時，檢察官偵查中向被告以外之人所取得之陳述，原
    則上均能遵守法律規定，不致違法取供，其可信度極高，職
    是，被告以外之人前於偵查中已具結而為證述，除反對該項
    供述得具有證據能力之一方，已釋明「顯有不可信之情況」
    之理由外，不宜以該證人未能於審判中接受他造之反對詰問
    為由，即遽指該證人於偵查中之陳述不具證據能力。本件證
    人甲○○、吳渤楊、庚○○、陳良秋於檢察官偵查中所為之
    陳述，業經具結，且其未曾提及檢察官在偵查時有不法取供
    之情形，而被告或辯護人，亦未釋明上開供述有顯不可信之
    情況，依上說明，其於偵查中之證言自均具有證據能力。
二、按被告以外之人（包括證人、鑑定人、告訴人、被害人及共
    同被告等）於檢察事務官、司法警察官或司法警察調查中所
    為之陳述，與審判中不符時，其先前之陳述具有較可信之特
    別情況，且為證明犯罪事實存否所必要者，得為證據，刑事
    訴訟法第159條之2定有明文。本件證人乙○○警詢中證稱：
    確實曾向被告借2萬元，預扣利息4 千元，並簽發5萬元之本
    票等語（見96年度偵字第12645號卷第9頁）；惟其於法院審
    理時結證稱：伊僅係拜託被告代為清償向第三人之借款，沒
    有簽發本票予被告等語，其於警詢中及法院審理時之供述已
    有前後陳述不符之情形，本院審酌其等於警詢中之證述距案
    發日較近，當時記憶自較深刻，可立即反應所知，不致因時
    隔日久而遺忘案情；且較無來自被告同庭在場之壓力而出於
    虛偽不實之指證，或事後串謀而故為迴護被告之機會，揆諸
    上開說明，其於警詢中所為之陳述，客觀上應具有較可信之
    特別情況，且亦為證明犯罪事實存否所必要，依上揭規定，
    其於警詢中之證言自有證據能力。
貳、實體部分：
一、犯罪事實欄一之(一)部分：
  (一)訊據被告己○○矢口否認有前揭犯行，辯稱：與甲○○只有
    酒錢的債務糾紛。先前甲○○跟吳渤楊一起去酒店喝酒，原
    本來要簽帳，但店家不同意，因吳渤楊知道伊跟店家有熟，
    叫伊過去幫他們簽帳，伊有先問吳渤楊這次誰要請客，吳渤
    楊說甲○○要請客，因伊與甲○○不熟，所以簽帳後要求吳
    渤楊（在本票）背書。過了一陣子，因為甲○○沒有還錢，
    伊找吳渤楊約甲○○出來，並要求甲○○再簽一張三萬元的
    本票作為擔保。在案發當天早上，吳渤楊有和四、五個人先
    過去找甲○○，伊後來才到，但沒有進去，之後甲○○跟著
    吳渤楊他們一起下來，就一起前往三民路與錦州街口的牛肉
    麵店，現場的人伊都不太認識，是由吳渤楊跟甲○○在談云
    云。
  (二)經查：上揭犯罪事實業據證人即被害人甲○○於檢察官偵查
    時具結證稱：96年5月12日早上九點多，己○○帶另外3個不
    詳姓名的男子去衛道路77號我奶奶家，當時我在樓上睡覺，
    其中2個人到樓上把我押下來，己○○就跟他2個朋友在樓下
    後門門口，‧‧‧後來他們4個人把我押上車開到錦中街跟
    北屯路小吃館困住我的行動，叫我打電話籌錢，我籌不出來
    等語甚詳。
  (三)被告固執前揭情詞辯解，另證人吳渤楊於檢察官偵查中亦附
    和被告之說詞證稱：伊有在甲○○簽發的2 張本票背書，那
    是酒錢等語（96年偵字第16838 號偵查卷22頁背面）。惟查
    ：被告於檢察官偵訊時供稱：酒錢只有3 萬元（96年偵字第
    16828 號卷第22頁背面），與證人吳渤楊之證詞已有不符。
    且倘係單純之酒錢，何需簽發高達2 倍金額之本票。而即使
    甲○○迫於無奈不得不簽發，惟作為保證人之吳渤楊，又豈
    會就該筆酒帳以外，不屬於自己應負責之債務亦同意背書擔
    保。是被告前開代簽酒帳之說詞，有違經驗法則，顯與事實
    不符。
  (四)又被告實際上確實有前往甲○○住處，業據被告自承在卷，
    惟於檢察官偵訊時卻供稱：伊沒有到甲○○家（同上偵查卷
    第18頁背面），已有避重就輕之嫌；參以證人吳渤楊於檢察
    官偵訊時證稱：伊有聽見甲○○在外面被修理，他被人家打
    的聲音‧‧等我出來後看見他臉紅紅的等語（同上偵查卷第
    22頁背面），顯見甲○○確實遭毆打，被告辯稱未毆打被害
    人云云，亦與事實不符，更足證甲○○上開指述與事實相符
    。此外，案發當天被告等人是在甲○○伯父住處找到甲○○
    ，而甲○○之伯父當天亦在現場（見證人吳渤楊同上頁偵訊
    筆錄），倘甲○○未遭受不法腕力之脅迫，應不致輕易離開
    伊較能掌控狀況，且隨時可以求援之伯父住處，而前往被告
    安排之地點解決債務問題。由此亦足以證明，被告確實有某
    同其他綽號「阿杰」等成年男子共4人以不法腕力強押甲○○前往錦中街與三民路口之小吃館，而限制其行動自由之事
    實。
  (五)又甲○○於偵查中復另指稱：「（問：你要告吳渤楊何事？
    ）沒有，我沒有告他‧‧‧（問：吳渤楊有無跟己○○共同
    到你住處打你？）沒有，不知道吳渤楊是誰，我只知道那個
    叫『大頭』的朋友」（見同上偵卷第4頁背面），而吳渤楊
    於偵查中亦堅決否認有押被告（見同上偵卷第22頁背面），
    況吳渤楊更經臺灣臺中地方法院檢察署於97年4月22日處分
    不起訴，有該案處分書一份在卷可稽，本件顯無積極證據足
    資證明被告與吳渤楊共同剝奪甲○○之行動自由，應堪認定
    。
  (六)綜上所述，被告之上開辯解顯不足採信，此外，復有在被告
    處所查扣由甲○○簽發面額3萬元之本票1張可資佐證，此部
    分事證明確，被告犯行已堪認定。
二、犯罪事實欄一之(二)部分：
  (一)訊據被告己○○矢口否認有前揭犯行，辯稱：沒有接受黃雅
    琳的委託，向庚○○、李秀英追討債務。當天是黃雅琳的先
    生打電話說有人詐賭，伊只是過去看看，去時現場有很多人
    ，庚○○、李秀英都已經在現場，黃雅琳跟庚○○、李秀英
    在談怎麼賠償，伊沒有跟著庚○○回家，也不知道是何人帶
    庚○○回住處拿取財物。庚○○的先生後來到現場時，跟黃
    雅琳的公公有在談，之後有簽了一些文件，但伊不曉得內容
    是什麼。伊只是被黃雅琳的先生以電話通知才前去看看，並
    在現場泡茶聊天，其他的事都與伊無關云云。
  (二)經查：上揭犯罪事實，業據證人庚○○於檢察官於96年10月
    30日偵訊時證稱：96年3 月23日我朋友李秀英在黃雅琳家打
    牌，李秀英打電話要我過去，我過去時黃雅琳叫了己○○等
    10幾個黑道挾持我跟李秀英，還有一位林小姐（指丁○○）
    9 個小時，從晚上7點到凌晨4點，凌辱我們，逼我們簽本票
    ，還押我到家裡拿現金，勞力士錶及鑽戒，他們說我朋友李
    秀英詐賭，強迫我們承認等語甚詳（96年度偵字第12645號
    卷第23頁）。嗣於97年1月16日經檢察官安排與被告對質時
    ，證人庚○○仍堅稱：我過去時，現場有很多人，他們就把
    鐵門拉下來；己○○要我們承認詐賭，‧‧‧他們挾持我回
    家2次，1次拿錢，1次遇到我先生，所以我先生才會跟著我
    一起回到現場等語（同上偵查卷第28頁背面以下）。茲檢察
    官於97年4月10日再度偵訊時，證人庚○○仍證稱：我到場
    時己○○也在，丁○○被他們帶到樓上，我和李秀英在樓下
    有聽見毆打的聲音，黃雅琳跟己○○說李秀英、丁○○詐賭
    ，因為是我介紹去的，我也有份，他們把我們的手機搶走，
    鐵門拉下，己○○跟二位不知名的人士用牌尺打我，逼我簽
    本票，我不簽，就用牌尺繼續打，己○○還說，如果不簽，
    要用狗鏈把我們帶到山上去埋，所以我們最後才各簽下3張
    20 萬元本票。（第1次）押我回家拿現金、勞力士錶及鑽戒
    ，逼我簽下本票及悔過書後，己○○才聯絡我先生過去，起
    初我先生不願去，直到（第2次）被押回家拿東西，我先生
    看見我全身是血，才一起到黃雅琳家，我先生被逼簽下切結
    書，表示願意負責180萬元的債務，我才得以離開現場等情
    綦詳（97年偵字第5368號卷第5頁背面以下）。
  (三)且證人庚○○之上開證述，核與證人即庚○○之先生陳良秋
    於偵查中證稱：那天黃雅琳用庚○○的手機聯絡我，要我過
    去，我覺得奇怪，沒有理會。過了2、3小時我回家發現庚○○不在，打手機亦沒回應，不久庚○○就被黃雅琳跟2 位年
    輕人帶回家，他滿臉是血，我只好跟他們回去，他們告訴我
    庚○○詐賭，自白書也有，本票也簽了，要我寫切結書擔保
    庚○○開出的本票一定兌現，才可以把庚○○帶回去，我因
    為擔心庚○○的安全，迫於無奈才寫下切結書。簽完後我先
    離開，過幾個小時，庚○○才在半夜回家之情節，亦相符合
    （97年偵字第5368號卷第8頁以下）。
  (四)被告固執前揭情詞辯解，惟查：案發當時，黃雅琳及黃雅琳
    之夫均在現場，如僅是單純與李秀英、丁○○等人協調詐賭
    一事，在場之人已足以應付處理，何需特地打電話請被告到
    場。又證人黃雅琳於原審審理中亦不諱言，當天被害人庚○○等人簽署的本票，是被告車上拿下來的等語（原審97年7
    月24日審判筆錄第10頁）。倘被告僅係單純前往泡茶聊天，
    何以隨身攜帶本票。再則，本件扣案之庚○○及丁○○之簽
    發之本票影本，係在被告駕駛之車輛上查獲，益證黃雅琳及
    林銘聰事後亦曾委託被告前往向本票債務人追討本件債務。
    足證，被告絕非僅係單純前往黃雅琳、林銘聰之住處泡茶聊
    天，被告確實是應黃雅琳及其先生（即林銘聰）之請託，前
    往處理本件詐賭事件等情，應可認定。
  (五)又證人即黃雅琳及林銘聰於原審審理中固均證稱：當天在現
    場並沒有任何人對被害人庚○○、林秀英、丁○○等人毆打
    、恐嚇，惟查：黃雅琳為麻將賭局之主持人，林銘聰則為事
    發後打電話請委被告到場之人，而案發地點又是證人黃雅琳
    、林銘聰之住處，其2人與被告己○○，就本案實具有共犯
    結構之關係，所為證言，自有迴護被告之嫌，可信性甚低。
    參以被害人庚○○當天並未參賭博，卻在到達現場後簽立悔
    過書，坦承與丁○○、李秀英3人合夥詐賭（見97年偵字第
    5368號卷第11頁背面），並且簽發面額高達60萬元之本票，
    顯見其確實遭受被告等人不法腕力之脅迫。另證人即庚○○
    之夫陳良秋於到達現場後，亦簽署切結書，保證承擔庚○○
    、丁○○、李秀英三人合計簽發共180萬元之本票債務（同
    上偵查卷第11頁）。惟陳良秋於丁○○等人參與賭博時亦未
    在場，且除庚○○外，丁○○、李秀英2人與陳良秋並無任
    何關係，即使陳良秋出面擔保，亦無需為丁○○、李秀英2
    人之債務負責，惟陳良秋卻一次承擔3人簽發之本票債務，
    益證陳良秋確實亦遭受被告之恐嚇。此部分之事實，自以證
    人陳良秋、庚○○之證述為可信。
  (六)綜上所述，被告之辯解不足採憑，此外，復有庚○○、丁○○簽發之本票各3張，及丁○○、庚○○、李秀英3人簽署之
    悔過書，以及陳良秋簽署之切結書各1 紙在卷足資佐證，本
    件事證明確，被告犯行足堪認定。
三、犯罪事實欄一之(三)部分：
  (一)訊據被告己○○矢口否認有向被害人乙○○收取重利之事實
    ，辯稱：先前乙○○因為欠別人錢約4 萬元還不出來，有透
    過朋友要伊出面幫忙處理。伊代乙○○還錢後，債主才將先
    前乙○○簽發的五萬元本票交給伊云云。
  (二)經查：上揭犯罪事實，業據證人乙○○於警詢時證稱：伊向
    己○○借款2 萬元，實拿1萬6千元，每10天為一期，一期利
    息為2,000元，現已還完本金2萬元，但己○○仍不返還當初
    簽發的5萬元本票等語甚詳（96年6月20日警詢筆錄）。
  (三)被告固執前揭情詞辯解，而證人乙○○於原審審理中亦附和
    被告之說詞，改稱被告係代伊清償第三人之借款，且未向伊
    收取利息云云（原審97年8月21日審判筆錄第3頁），惟查：
    證人乙○○自承與被告並不熟識，沒有深交（原審同日筆錄
    第7頁），衡情，被告不至於在未收取利息之情況下，為證
    人代償債務。又證人乙○○於原審審理中稱：與被告見面洽
    談代償債務之時間為96年11月21日，地點在美村路與向上路
    附近之泡沫紅茶店，而在此之前約三個月，伊向友人借款，
    5萬元之本票是向友人借款時簽發的等語（原審同日同頁筆
    錄）。惟查：依扣案之由乙○○簽發之本票顯示，發票日為
    96 年11月21日（見台中市警察局第六分局刑案偵查卷宗第
    12頁背面），倘該本票確如證人乙○○於本院所稱：係在96
    年11 月21日之前約三個月，伊向友人借款4萬元時所簽發，
    則何以發票日竟記載96年11月21日。顯見證人乙○○於原審
    審理中之證詞不足採信，應以其於警詢中之證詞為可採。
  (四)綜上所述，被告此部分之辯解亦不足採憑，此外，復有乙○○簽發面額為5萬元之本票1張扣案足資佐證，此部分之犯行
    事證明確，亦堪認定之。
五、論罪科刑
  (一)按刑法第302 條之妨害自由罪，係妨害他人自由之概括規定
    ，故行為人具有一定之目的，以非法方法剝奪人之行動自由
    者，除法律別有處罰較重之規定（例如略誘及擄人勒贖等罪
    ），應適用各該規定處斷外，如以使人行無義務之事，或妨
    害人行使權利為目的，而其強暴脅迫已達於剝奪人行動自由
    之程度，即祇成立本罪，不應再依同法第304 條論處。誠以
    此項使人行無義務之事，或妨害人行使權利之低度行為，應
    為剝奪人之行動自由高度行為吸收，不能以其目的在使人行
    無義務之事，或妨害人行使權利，認係觸犯刑法第302條第1
    項及第304條第1項之二罪名，依同法第55條，從一重處斷。
    且刑法第302條第1項之法定刑，既較第304條第1項為重，則
    以私行拘禁之方法妨害人自由，縱其目的使人行無義務之事
    ，或妨害人行使權利，仍應逕依第302條第1項論罪，並無適
    用第304條第1項之餘地 （最高法院93年度臺上字第3309 號
    、93年度臺上字第3723號判決參照）。又刑法第302條第1項
    之剝奪他人行動自由罪，以私行拘禁或以其他非法方法，剝
    奪人之行動自由為要件，所謂非法方法，當包括強暴、脅迫
    、恐嚇等足以剝奪他人行動自由之情事在內，故剝奪他人行
    動自由所實施之非法方法，其低度之普通傷害、恐嚇、強制
    行為均應為妨害自由之高度行為所吸收，僅應論以刑法第
    302條第1項之妨害自由一罪；縱合於刑法第305 條恐嚇危害
    安全之情形，仍應視為剝奪他人行動自由之部分行為，不應
    再論以該恐嚇危害安全罪（最高法院74年台上字第3404號判
    例意旨參照）。
  (二)是核被告之行為應論罪如下：
    1.就犯罪事實欄一之(一)部分，係犯刑法第302條第1項之妨害
      自由罪。被告與綽號「阿杰」等年籍不詳之成年男子4人
      間，就妨害自由之犯行，具有犯意聯絡及行為分擔，為共
      同正犯。
    2.就犯罪事實欄一之(二)部分，係犯刑法第302條第1項之妨害
      自由罪，及刑法第346條第1項之恐嚇取財罪（強押庚○○
      返家拿取財物部分）。公訴人就本部分被告剝奪行動自由
      犯行部分，認為尚構成恐嚇危害安全罪部分，以及迫使被
      害人簽署本票、切結書、悔過書等強制罪部分，惟此部分
      之恐嚇安全犯行應認已為妨害自由罪之高度行為吸收，不
      另論罪。被告以一行為同時對被害人庚○○、丁○○、李
      秀英3人妨害其行動自由，為想像競合犯，應從一重處斷
      。被告與黃雅琳、林銘聰及不詳姓名之成年男子數名，就
      上開剝奪庚○○、丁○○、李秀英3人之行動自由犯行，
      具有犯意聯絡及行為分擔，均為共同正犯。被告與黃雅琳
      、林銘聰，就上開對庚○○恐嚇取財犯行，具有犯意聯絡
      及行為分擔，亦均為共同正犯。
    3.就犯罪事實欄一之(三)部分，係犯刑法第344條之重利罪。
    4.被告所犯上開妨害自由及恐嚇取財、重利各罪間，犯意各
      別，行為互殊，均應予以分論併罰。
  (三)原審判決關於犯罪事實欄一之(三)部分，依刑法第344條第41
    條第1項前段，刑法施行法第1條之1第1項、第2項前段，並
    審酌被告趁被害人急需用錢之際，向被害人收取重利，及其
    被告犯罪之動機、目的、手段，犯後否認犯行，態度非佳等
    一切情狀，量處被告拘役四十日，核其認事用法均無違誤，
    量刑亦稱妥適，被告上訴否認本部分犯行，指摘原審判決不
    當，為無理由，應予駁回。原審判決關於犯罪事實欄一之(一)
    及(二)部分，認被告罪證明確予以論罪科刑，固非無見，惟被
    告傷害甲○○部分，並未據甲○○告訴，且無積極證據足資
    證明業經不起訴處分之吳渤楊共同參與犯罪事實欄一之(一)犯
    行，原審判決竟於犯罪事實欄一之(一)部分論被告傷害以及與
    吳渤楊為共同正犯，顯有違誤。另被害人庚○○、丁○○、
    李秀英並未對被告提出傷害告訴，原審判決竟於犯罪事實欄
    一之(二)剝奪行動自由部分就被告傷害部分，認已為剝奪行動
    自由犯行所吸收，予以論罪，亦有未洽。另對庚○○恐嚇取
    財部分，原審判決僅認定被告與黃雅琳、林銘聰三人所犯，
    原審判決竟於理由欄認定係告與黃雅琳、林銘聰及不詳姓名
    之成年男子數名共同所犯，復有違誤。被告就上開犯罪事實
    欄一之(一)及(二)部分均上訴否認犯行，指摘原審判決不當，依
    前開理由欄所述，雖均無理由，惟原審判決關於被告所犯犯
    罪事實欄一之(一)及(二)部分之罪，既有上開可議之處，自應由
    本院將原審判決關於被告所犯犯罪事實欄一之(一)及(二)部分暨
    定應執行刑部分予以撤銷改判。
  (四)科刑部分：
    1.爰審酌被告趁以暴力方式，逼迫被害人還債，對社會治安
      影響甚大，及被告犯罪之動機、目的、手段，犯後否認犯
      行，態度非佳等一切情狀，分別量處如附表所示之刑。
    2.被告就犯罪事實欄一之(二)所犯妨害自由、恐嚇取財罪，其
      犯罪時間在96年4月24日以前，且合於中華民國96年罪犯
      減刑條例之減刑要件，爰依該條例第2條第1項第3款之規
      定，各減為如附表編號2所示之刑，並與其餘未減刑之罪
      ，依該條例第11條之規定，合併定應執行之刑。
六、公訴意旨另以：被告己○○（本部分重利罪，業經原審判處
    被告拘役拾伍日，被告於本院撤回上訴確定）因戊○○未按
    期繳利息，遂夥同另4名真實姓名、年籍不詳之成年男子，
    於96年2月22日晚上9時許，前往臺中市○○路「豪宮飯店」
    411號房，強押戊○○至臺中縣大里市某停車場內，限制其
    行動自由，並以加害生命之事恐嚇戊○○稱：「若不還錢要
    給你好看、給你死」，使戊○○心生畏懼。因認被告犯有刑
    法第302條、第305條之剝奪他人行動自由以及恐嚇危害安全
    罪嫌。經查：
  1.按犯罪事實應依證據認定之，無證據不得認定其犯罪事實。
    又不能證明被告犯罪者，應諭知無罪之判決，刑事訴訟法第
    一百五十四條第一項、第三百零一條第一項定有明文。訊據
    訊據被告堅決否認有強押被害人戊○○以暴力方式討債之行
    為，辯稱：當天確實有到豪宮飯店找被害人要債，隨後載被
    害人返家拿錢，途中，被害人先打電話給家人，但竟謊稱說
    遭到挾持，伊聽到後有罵被害人，他卻發酒瘋，在車上打自
    己的嘴巴，因為被害人情緒不穩，再加上向家人告狀說遭挾
    持，所以伊不敢載他回去，就把被害人載到大里大智路旁某
    停車場談判，伊有責怪被害人為何打電話亂講，最後被害人
    還向伊下跪，請求原諒，伊半開玩笑說你有本事就去撞電線
    桿，撞斷的話就不用還錢，結果被害人真的去撞，伊沒有毆
    打被害人等語。
 2. 公訴意旨認被告涉有本部分犯行，無非以戊○○於警詢之指
    述為其唯一論據，惟本件除戊○○於警詢指稱：「96年2月2
    2日21時許，綽號『王哥』（指被告己○○）之男子率眾到
    我租屋處（臺中市○○路「豪宮飯店」411號房），強行押
    我上1198-LD號自小客車，載我到靠近大里市某停車場內，
    綽號『王哥』之男子在旁邊觀看，由他小弟3、4人徒手毆打
    我，導致我後腦淤青腫脹，共用手打我頭及用腳踢我後背，
    同時恐嚇我『不還錢要給我好看及要我死』‧‧‧我要對己○○提出妨害自由及對我暴力討債的人提出告訴」等語外（
    見臺中市警察局第六分局刑案偵查卷宗中分六警偵字第0960
    0143 32號卷第4頁），並未有其他佐證證明被告有強押、恐
    嚇戊○○之事證，而戊○○於警詢時更指稱：並未前往驗傷
    等語（見同上警卷第4頁背面），本部分既無何驗傷診斷資
    料可資佐證，且戊○○復因居住所遷移不明致無法傳喚（有
    原審送達證書及退回信封一份在卷可稽，見原審卷第45 頁
    ），參以被告一再堅決否認上開剝奪行動自由以及恐嚇危害
    安全犯行，本院認於缺乏其他佐證之情況下，尚難僅憑戊○○之單一指述，認定被告涉有上開公訴意旨所示之犯行。原
    審判決疏未詳查，遽予就被告此部分剝奪行動自由以及恐嚇
    危害安全犯行論罪科刑，顯有未洽。被告就此部分上訴否認
    犯行，指摘原審判決不當，即有理由，自應由本院將原審判
    決予以撤銷改判，並諭知被告本部分對均枝剝奪行動自由以
    及恐嚇危害安全，均無罪。
七、公訴意旨又以：(1)被告基於普通傷害之犯意，於96年2月22
    日晚上9時許，在臺中縣大里市某停車場內，毆打戊○○，
    使戊○○因此受有後腦淤青腫脹之傷害。(2)被告與吳渤楊及
    真實姓名、年籍不詳綽號「阿杰」等成年男子3人共同基於
    普通傷害之犯意，於96年5 月13日上午9時30分許，前往臺
    中市○道路77之3號，以及臺中市○○路與錦中街口之牛肉
    麵店毆打甲○○，使甲○○之臉部及胸口因此而受有傷害。
    (2)被告復於96年3月23日晚上7 時許，夥同真實姓名、年籍
    不詳之成年男子數人，前往黃雅琳位在臺中縣大里市○○路
    ○段209號之住處，共同基於普通傷害之犯意，以李秀英、丁○○2人在黃雅琳經營之賭場詐賭，而庚○○為介紹人為由
    ，基於傷害之犯意先以牌尺敲打庚○○、李秀英，再以手毆
    打及腳踹庚○○等人成傷。因認被告另涉有刑法第277條第1
    項之普通傷害罪嫌，惟查：刑事訴訟法第303條第3款規定告
    訴或請求乃論之罪，未經告訴者，應諭知不受理判決，本件
    公訴意旨認被告傷害戊○○、甲○○、庚○○、李秀英等事
    實，經查：戊○○、甲○○、庚○○、李秀英等人均未明確
    提出傷害告訴，戊○○於警詢係指稱：「我要對己○○提出
    妨害自由‧‧‧告訴」等語，（見臺中市警察局第六分局刑
    案偵查卷宗中分六警偵字第09600143 32號卷第5頁），並未
    有明確告訴被告傷害，復未前往驗傷，嗣於偵查及原審則因
    住所遷移不明均無從傳喚、另李秀英自警訊、偵查均未經傳
    喚到庭表示提出傷害之告訴，而甲○○於警詢時，亦未明確
    表示提出傷害告訴，僅稱遭恐嚇及暴力討債等語（見臺中市
    警察局第二分局中分二警偵字第0960019083號卷第8頁至第9
    頁），且未有任何受傷之指述、於偵查中亦僅告訴被告妨害
    自由，且另指稱：「（問：你要告吳渤楊何事？）沒有。我
    沒有要告他。」（見96年度偵字第16828號卷第4頁背面），
    亦無有關受有傷害之指述以及提出任何驗傷診斷書，且未表
    明提出傷害之告訴、庚○○於96年10月30日偵訊時，未表示
    提出傷害告訴（見96年度偵字第12645號卷第23頁），嗣於
    97年1月16日偵訊時雖指稱：「（問：對己○○有無要提出
    妨害自由告訴？）要」等語（見96年度偵字第12645號卷第
    29頁背面），但並未就傷害部分表示告訴之意思，綜上所述
    ，戊○○、甲○○、庚○○、李秀英等人不僅均未提出傷害
    告訴。而本部分公訴意旨既認傷害與妨害自由罪間犯意各別
    ，應分論併罰，則公訴人顯係就應經告訴之被告傷害戊○○
    、甲○○、庚○○、李秀英部分於未經告訴即予起訴，依照
    首揭說明，均應諭知不受理判決，原審判決認被告傷害戊○○、甲○○、庚○○、李秀英部分明確，且已為妨害自由所
    吸收，而不另論罪，顯有違誤，被告上訴否認本部分傷害犯
    行，指摘原審判決不當，雖無理由，惟原審判決既有上開可
    議之處，自應由本院將原審判決關於被告傷害戊○○、甲○○、庚○○、李秀英部分撤銷，並諭知不受理判決。
據上論斷，應依刑事訴訟法第368條、第369條第1項前段、第364
條第299條第1項前段、第303條第3款、第301條第1項，刑法第28
條、第302條第1項、第344條、第346條第1項、55條、第51條第5
款、第6款、第41條第1項前段，刑法施行法第1條之1第1項、第2
項前段，中華民國96年罪犯減刑條例第2條第1項第3款、第7條、
第9條、第11條，判決如主文。
本案經檢察官丙○○到庭執行職務。
中    華    民    國    97    年    12    月    30  日
            刑事第二庭    審判長法  官  李  璋  鵬
                                法  官  胡  森  田
                                法  官  胡  忠  文
上列正本證明與原本無異。
被告對戊○○部分以及重利（乙○○部分）、傷害（甲○○、庚○○、李秀英）部分、恐嚇取財部分，均不得上訴。對其餘剝奪
他人行動自由部分，均得上訴。
檢察官對重利（乙○○）部分、傷害（戊○○、甲○○、庚○○
、李秀英）部分、恐嚇（戊○○）部分、恐嚇取財部分，均不
得上訴。對其餘剝奪他人行動自由部分，均得上訴
如不服本判決應於收受送達後十日內向本院提出上訴書狀，其未
敘述上訴之理由者並得於提起上訴後十日內向本院補提理由書（
均須按他造當事人之人數附繕本）。
                                書記官  陳  文  琴
中    華    民    國    97    年    12    月    30  日
附錄論罪科刑法條：
中華民國刑法第344條
乘他人急迫、輕率或無經驗貸以金錢或其他物品，而取得與原本
顯不相當之重利者，處1年以下有期徒刑、拘役或科或併科1千元
以下罰金。
中華民國刑法第302條
私行拘禁或以其他非法方法，剝奪人之行動自由者，處5 年以下
有期徒刑、拘役或3 百元以下罰金。
因而致人於死者，處無期徒刑或7 年以上有期徒刑，致重傷者，
處3 年以上10年以下有期徒刑。
第1 項之未遂犯罰之。
中華民國刑法第346條
意圖為自己或第三人不法之所有，以恐嚇使人將本人或第三人之
物交付者，處6月以上5年以下有期徒刑，得併科1 千元以下罰金
。
以前項方法得財產上不法之利益，或使第三人得之者，亦同。
前二項之未遂犯罰之。
┌──┬───┬────────────────┬──────┬─────┐
│編號│犯罪事│罪                            名│宣  告  刑  │減      刑│
│    │實    │                                │            │          │
├──┼───┼────────────────┼──────┼─────┤
│  1 │犯罪事│                                │            │          │
│    │實欄一│共同以非法方法，剝奪人之行動自由│有期徒刑陸月│          │
│    │之(一)  │                                │            │          │
├──┼───┼────────────────┼──────┼─────┤
│ 2  │犯罪事│共同以非法方法，剝奪人之行動自由│有期徒刑陸月│有期徒刑參│
│    │實欄一│                                │            │月        │
│    │之(二)  ├────────────────┼──────┼─────┤
│    │      │共同意圖為自己不法之所有，以恐嚇│有期徒刑捌月│有期徒刑肆│
│    │      │使人將本人之物交付              │            │月        │
├──┴───┼────────────────┼──────┼─────┤


司法院資訊處製作；財團法人民間司法改革基金會備份。
